臺灣高等法院臺南分院刑事裁定
109年度毒抗字第539號
抗  告  人  劉嘉洲



上列抗告人因聲請強制戒治案件，不服臺灣嘉義地方法院中華民
國109年10月27日裁定(109年度毒聲字第198號)，提起抗告，本
院裁定如下：
    主  文
抗告駁回。 
    理  由
一、抗告意旨略以：抗告人前因毒品危害防制條例案件，經原審
    法院以109年度聲字第729號裁定應執行有期徒刑1年1月，如
    易科罰金以新臺幣(下同)1千元折算1日，抗告人向嘉義地方
    檢察署執行處聲請分期繳納罰金，也依次陸續繳納2萬元2次
    ，但於民國109年9月14日又經原審裁定觀察、勒戒，此裁定
    有違憲之虞，但因抗告人誠心悔改，故決定執行此裁定，又
    於109年10月20日收到強制戒治裁定書，內心十分懊惱，請
    求能從輕量刑，抗告人未婚妻已身懷六甲，小孩即將出生，
    家中經濟來源都仰賴抗告人，希望准許抗告人可以罰金分期
    或勞役之形式折代強制戒治和爾後1年1月有期徒刑。
二、按犯毒品危害防制條例第10條之罪者，檢察官應聲請法院裁
    定，令被告入勒戒處所觀察、勒戒，其期間不得逾2月。觀
    察、勒戒後，檢察官依據勒戒處所之陳報，認受觀察、勒戒
    人無繼續施用毒品傾向者，應即釋放，並為不起訴之處分；
    認受觀察、勒戒人有繼續施用毒品傾向者，檢察官應聲請法
    院裁定令入戒治處所強制戒治，其期間為6個月以上，至無
    繼續強制戒治之必要為止。但最長不得逾1年，毒品危害防
    制條例第20條第1項、第2項定有明文。是檢察官依據勒戒處
    所之陳報，認受觀察、勒戒人有繼續施用毒品傾向者，應聲
    請法院裁定令入戒治處所強制戒治，此乃戒絕毒癮之法定程
    序。
三、再者，有無繼續施用傾向之判斷準則以「前科紀錄與行為表
    現」、「臨床評估」、「社會穩定度」為評估之依據。查抗
    告人因施用第二級毒品，於109年8月31日經原審法院以109
    年度毒聲字第96號裁定令入勒戒處所觀察、勒戒，並於109
    年9月14日送勒戒處所執行，抗告人雖對原審上開裁定提起
    抗告，然經本院以109年度毒抗字第453號裁定駁回抗告確定
    ，而其觀察、勒戒期間原訂於同年11月13日期滿，惟抗告人
    於觀察、勒戒期間，經勒戒處所判定有繼續施用毒品傾向等
    事實，有原審法院109年度毒聲字第96號刑事裁定、本院109
    年度毒抗字第453號刑事裁定、臺灣嘉義地方檢察署檢察官
    觀察勒戒處分執行指揮書、法務部○○○○○○○○109年10月20日
    高戒所衛字第10910004870號函暨所附有無繼續施用毒品傾
    向評估名冊暨證明書及有無繼續施用毒品傾向評估標準紀錄
    表等資料附卷可稽。依上開有無繼續施用毒品傾向評估標準
    紀錄表之記載，被告在前科紀錄與行為表現方面評分63分，
    在臨床評估方面評分26分，在社會穩定度方面得分5分，靜
    態因子得分合計83分，動態因子得分合計11分，靜態因子與
    動態因子總分合計94分；而依法務部與衛生福利部共同修正
    之「有無繼續施用毒品傾向評分標準評分說明手冊」所定判
    定原則，得分在60分以上者，即可判定為有繼續施用毒品傾
    向。茲被告之得分為94分，遠逾60分，故而判定有繼續施用
    毒品傾向。上開判定結果係依主管機關訂頒之評估基準進行
    ，在客觀上並無逾越裁量標準，且上開判定結果是由專業醫
    師依前開評估基準所為之專業判斷，是法務部○○○○○○○○判定
    被告有繼續施用毒品之傾向，顯非無據。從而，原審依檢察
    官之聲請，適用毒品危害防制條例第20條第2項後段、第3項
    之規定，裁定令入戒治處所施以強制戒治，其期間為6個月
    以上，至無繼續強制戒治之必要為止，但最長不得逾1年，
    經核並無不合。
四、被告抗告理由謂其施用毒品前案經法院判刑確定並合併定應
    執行刑有期徒刑1年1月，原審法院另再裁定其應送勒戒處所
    觀察勒戒，有違憲之虞及請求以易科罰金或易服勞役之方式
    代替強制戒治一節，按毒品危害防制條例於108年12月17日
    修正之條文施行前犯第10條之罪之案件，於修正施行後，依
    下列規定處理：…二、審判中之案件，由法院或少年法院（
    地方法院少年法庭）依修正後規定處理，該條例第35條之1
    第2款定有明文。被告行為後，毒品危害防制條例第20條業
    於109年1月15日修正公布，並於同年7月15日生效施行，依
    據上開毒品危害防制條例第35條之1第2款規定，應逕行適用
    修正後之毒品危害防制條例第20條之規定；又犯同條例第10
    條之罪者，檢察官應聲請法院裁定，或少年法院（地方法院
    少年法庭）應先裁定，令被告或少年入勒戒處所觀察、勒戒
    ，其期間不得逾2月；觀察、勒戒後，檢察官或少年法院（
    地方法院少年法庭）依據勒戒處所之陳報，認受觀察、勒戒
    人無繼續施用毒品傾向者，應即釋放，並為不起訴之處分或
    不付審理之裁定；認受觀察、勒戒人有繼續施用毒品傾向者
    ，檢察官應聲請法院裁定或由少年法院（地方法院少年法庭
    ）裁定令入戒治處所強制戒治，其期間為6個月以上，至無
    繼續強制戒治之必要為止。但最長不得逾1年。依前項規定
    為觀察、勒戒或強制戒治執行完畢釋放後，3年後再犯第10
    條之罪者，適用本條前2項之規定，同條例第20條第1至3項
    亦有明文。另修正毒品危害防制條例第23條第2項，既僅規
    定「觀察、勒戒或強制戒治執行完畢釋放後，3年內再犯第1
    0
    條之罪者，檢察官或少年法院（地方法院少年法庭）應依法
    追訴或裁定交付審理。」則其再犯（含3犯以上）如距最近1
    次犯該罪經依第20條第1項、第2項規定令觀察、勒戒或強制
    戒治執行完畢釋放後，已逾3年者，即應再令觀察、勒戒，
    不因其間是否另犯該罪經起訴、判刑或執行而受影響，俾落
    實此次寬厚刑事政策之變革（最高法院109年度台上字第313
     5號、109年度台上字第3098號判決意旨參照）。是被告於
    毒品危害防制條例修正前所犯施用毒品罪，本應依法論罪科
    刑並執行，故原審法院就其於毒品危害防制條例修正施行前
    所判處罪刑合併定應執行刑，檢察官並依法執行，核無違誤
    。而抗告人本件施用毒品犯行，因抗告人行為後毒品危害防
    制條例已為修正施行，依上開說明，應適用施行後規定，抗
    告人最近一次經觀察、勒戒係於104年11月5日執行完畢，有
    臺灣高等法院被告前案紀錄表附卷可參，是其3年後再犯本
    件施用第二級毒品犯行，依修正後毒品危害防制條例規定，
    自應再為觀察、勒戒，不得判決處刑甚明，原審裁定抗告人
    應送觀察、勒戒核無不合，抗告人於觀察、勒戒執行期間，
    經評估有繼續施用毒品之傾向，依毒品危害防制條例上開規
    定即應裁定令入戒治處所強制戒治，本件既經檢察官聲請，
    原審僅得依法裁定抗告人應行強制戒治，並無自由斟酌以其
    他方式替代之權，故抗告人執上開情詞，指摘原裁定違憲，
    並請求以罰金或勞役方式替代強制戒治處分云云，為無理由
    ，應予駁回。
五、依刑事訴訟法第412條，裁定如主文。
中　　華　　民　　國　　109 　年　　11　　月　　18　　日
                  刑事第六庭    審判長法　官  張瑛宗
                                      法　官  林逸梅
                                      法　官  李秋瑩
以上正本證明與原本無異。
不得再抗告。
　　　　　　　　　　　　　　　　　　　書記官  羅珮寧　　
中　　華　　民　　國　　109 　年　　11　　月　　18　　日